臺灣高等法院刑事判決　　　　　　　 100年度上重訴字第20號
上　訴　人　臺灣板橋地方法院檢察署檢察官
上　訴　人
即　被　告　楊長凌
　　　　　　　　　　（
選任辯護人　法律扶助蕭銘毅律師
被　　　告　朱宏斌
　　　　　　　　　　（
選任辯護人　法律扶助黃俊六律師
上　訴　人
即　被　告　郭坤勝
　　　　　　　　　　（
選任辯護人　法律扶助張金盛律師
上列上訴人因殺人案件，不服臺灣板橋地方法院99年度重訴字第
35號，中華民國100年1月28日第一審判決（起訴案號：臺灣板橋
地方法院檢察署99年度少連偵字第95號），提起上訴，本院判決
如下：
    主  文
原判決撤銷。
楊長凌成年人與少年共同傷害人之身體，因而致人於死，處有期
徒刑拾伍年。
朱宏斌成年人與少年共同傷害人之身體，因而致人於死，累犯，
處有期徒刑拾年。
郭坤勝成年人與少年共同傷害人之身體，因而致人於死，處有期
徒刑拾壹年。
    事  實
一、朱宏斌曾於民國95年間因強盜案件，經臺灣板橋地方法院以
    95年度訴字第3190號判決判處有期徒刑二年六月確定，於98
    年4月3日縮短刑期假釋出監，甫於98年8月10日保護管束期
    滿視為執行完畢。楊長凌（綽號「小瓜呆」）係67年11月22
    日出生，朱宏斌係77年3月26日出生，郭坤勝係78年5月1日
    出生，於行為時均為成年人。高０宇、陳０和、謝０霖、康
    ０誠、詹０安（真實姓名、年籍均詳卷，所涉傷害致死罪嫌
    ，另由臺灣板橋地方法院少年法庭以100年度少訴字第5號案
    審理中），於行為時均為12歲以上未滿18歲之少年。緣楊長
    凌打零工維生，與蔡克儉均係經常居留新北市板橋區（改制
    前為臺北縣板橋市○○○路○段溪北公園之街友，因蔡克儉
    積欠楊長凌新臺幣（下同）五百元之款項，且常有辱罵楊長
    凌之舉動，又不准楊長凌於溪北公園圖書館外走廊睡覺等故
    ，雙方已有怨隙，於99年5月19日晚間某時，楊長凌在新北
    市○○區○○路2段之溪北公園，向朱宏斌表示蔡克儉要其
    離開公園，並且說其壞話等語，另邀集在場之郭坤勝及少年
    高０宇、陳０和、謝０霖、康０誠、詹０安等人，提議一同
    前往溪北公園圖書館外毆打教訓在該處之蔡克儉，並討回蔡
    克儉積欠之五百元。楊長凌、朱宏斌、郭坤勝、高０宇、陳
    ０和、謝０霖、康０誠、詹０安商妥後，能預見多人持酒瓶
    、石塊、掃把帚棍等鈍器，及徒手握拳毆擊人之胸部，足致
    他人產生死亡之結果，竟共同基於普通傷害之犯意聯絡，於
    99年5月20日凌晨1時許，在楊長凌之帶領下一同前往溪北公
    園圖書館，見蔡克儉於該圖書館外走廊石椅上休憩，即推由
    朱宏斌、郭坤勝、高０宇、陳０和、謝０霖、康０誠、詹０
    安分持掃把帚棍、石塊或以徒手拳打腳踢方式圍毆蔡克儉之
    頭部及胸、腹部等部位，楊長凌在眾人毆打蔡克儉時，並大
    聲呼喊：「乎你死，幹你娘雞巴。」等語，蔡克儉因不堪毆
    打，當場取出一百元紙鈔一張交予陳０和，以清償原積欠楊
    長凌之部分債務，陳０和即轉交楊長凌，楊長凌再交予朱宏
    斌，並囑咐朱宏斌持往便利商店購買香菸，朱宏斌乃與高０
    宇、詹０安至新北市○○區○○路與存德街口之全家便利商
    店購買香菸，適郭坤勝之乾妹黃０樺（綽號「寶寶」，為12
    歲以上未滿18歲之少年）來找郭坤勝，郭坤勝便與其先暫行
    離開。隨後楊長凌因蔡克儉高聲呼喊「不要再打」，又發覺
    周遭尚有其他人在睡覺，便與陳０和、康０誠將蔡克儉拖往
    溪北公園舞台廣場旁之空地，謝０霖亦隨同前往，未久，朱
    宏斌、高０宇、詹０安買完香菸後亦來到溪北公園舞台廣場
    ，郭坤勝隨後亦返回溪北公園舞台廣場空地會合。楊長凌、
    朱宏斌、郭坤勝及少年高０宇、康０誠、詹０安、陳０和復
    接續承前之普通傷害犯意聯絡，分持酒瓶、石塊、掃把帚棍
    或以徒手拳打腳踢方式，毆打已倒臥在地之蔡克儉頭、胸、
    背等處，楊長凌並持續呼喊「給你死」等語，楊長凌見蔡克
    儉倒地不起，即命朱宏斌以保特瓶裝水澆灌蔡克儉之頭部，
    並自行持打火機點燃衛生紙欲燃燒蔡克儉之下體，惟因蔡克
    儉之衣褲已潮濕而未點燃，而蔡克儉歷此連番毆打，受有頭
    臉部之左頂部、後頭部、右額部、左顴部、左唇、右頰、右
    下巴挫傷、右側熊貓眼、右上唇內外裂傷、左前額長6公分
    「Y 」字形深裂傷、露出底下額骨、鼻及左頰部4條淺劃傷
    、前胸腹至少10處片狀或條狀之挫傷、後背約有10處條形挫
    傷、前胸壁右第1及4肋骨旁出血、5及6肋骨骨折、前胸壁左
    第3至6肋骨骨折、後胸壁右第6至12肋骨骨折、後胸壁左第2
    及11肋骨骨折、側胸壁左第4、5、7及8根肋骨骨折，暨右側
    血胸300毫升、左側血胸250毫升，且後胸壁有極大片間質性
    出血、兩手臂伸測大片紅腫、右肩峰部及右肘部挫傷、右手
    背6及1公分之淺劃傷、左肘內側及左手拇指數條淺劃傷、左
    肘挫傷、右膝部擦傷、左膝部及左小腿挫傷之傷勢，並因多
    根肋骨骨折及兩側血胸，致出血性休克而當場死亡。楊長凌
    、朱宏斌、郭坤勝見有異狀，乃推由朱宏斌、高０宇上前察
    探蔡克儉之呼吸及心跳，始發覺蔡克儉業已死亡，楊長凌、
    朱宏斌、郭坤勝與在場其餘少年旋即四散逃逸。嗣同日凌晨
    4 時15分許，民眾蘇秀換前往溪北公園廣場遛狗，發覺蔡克
    儉倒臥在地而報警處理，警員獲報前往現場勘察時，發現陳
    ０和在附近徘徊，乃上前詢問，陳０和當場陳述有目擊蔡克
    儉遭毆過程，復於警局接受詢問時坦承有參與毆打蔡克儉，
    警方因而查悉上情。嗣警方於99年5月20日9時40分許、13時
    55 分許，分別在新北市○○區○○街297巷8號4樓、同區○
    ○路111號，查獲朱宏斌、郭坤勝；再於99年6月1日20時許
    ，在新北市○○區○○街370號前，為警查獲楊長凌。
二、案經新北市政府警察局板橋分局（改制前為臺北縣政府警察
    局板橋分局）報請，暨蔡克儉之子蔡振華訴由臺灣板橋地方
    法院檢察署檢察官偵查起訴。
    理  由
甲、程序方面：
一、依大法官會議釋字第582號解釋意旨，共同被告於其他被告
    案件中係屬證人，法院應踐行人證之法定調查程序，始具有
    證據能力；而共同被告於其他被告案件中之警詢、偵查中陳
    述，因其他被告無從為詰問，而有礙其他被告之對質詰問權
    ，應無證據能力。法院就被告之案件對共同被告或與被告有
    共犯關係之人調查，均應依人證之調查程序傳喚該共同被告
    或共犯到場，命其立於證人之地位而為陳述，並通知被告，
    使被告有與之對質及詰問其現在與先前陳述之瑕疵的機會，
    以確保其對質詰問權，並藉以發現實體真實（最高法院94年
    度臺上字第1776號判決意旨參照）。依上開大法官會議解釋
    及最高法院判決意旨，法院如於共同被告以證人身分到庭陳
    述，訊問其他被告對共同被告之審判外陳述有何意見，並准
    許其他被告對於共同被告當庭及先前陳述進行詰問，即已賦
    予被告對於共同被告對質詰問之機會，此時共同被告於審判
    外陳述之瑕疵，應已治癒，而具有證據能力。惟是否對於共
    同被告行使詰問權，屬被告之權利，倘被告於審判中捨棄詰
    問權，自無不當剝奪被告詰問權之行使可言（參照最高法院
    98年度台上字第5193號判決、同院99年度台上字第1835號判
    決、100年度台上字第2428號判決意旨）。復按被告以外之
    人於審判外之陳述，雖不符刑事訴訟法第159條之1至第159
    條之4之規定，而經當事人於審判程序同意作為證據，法院
    審酌該言詞陳述或書面陳述作成時之情況，認為適當者，亦
    得為證據；當事人、代理人或辯護人於法院調查證據時，知
    有刑事訴訟法第159條第1項不得為證據之情形，而未於言詞
    辯論終結前聲明異議者，視為有前項之同意，刑事訴訟法第
    159條之5定有明文。經查，證人即共犯高０宇於原審以證人
    身分到庭陳述，並賦予其餘被告對質詰問之機會（見原審卷
    第215頁正面至第219頁反面），而被告楊長凌、朱宏斌、郭
    坤勝及其等辯護人於原審及本院審理時均未聲請詰問共犯即
    少年陳０和、謝０霖、康０誠、詹０安，且當事人、辯護人
    既未於本院準備程序及審判時爭執少年高０宇、陳０和、謝
    ０霖、康０誠、詹０安於臺灣板橋地方法院少年法庭99年度
    少調字第635號案審理及本案偵查時陳述之證據能力（見本
    院卷第80頁反面，及第105頁正、反面），復於本院審判時
    經訊問「尚有何證據請求調查？」，被告三人及其等辯護人
    亦均表示「無」（見本院卷第107頁正、反面），顯已捨棄
    對質詰問權。而共犯即少年高０宇、陳０和、謝０霖、康０
    誠、詹０安於臺灣板橋地方法院少年法庭99年度少調字第
    635 號案審理時之陳述，係屬被告以外之人於審判外向法官
    所為之陳述，依刑事訴訟法第159條之1第1項之規定，均有
    證據能力。又該等少年於偵查時到庭具結作證之陳述（見99
    年度少連偵字第95號案卷第125頁至第130頁），檢察官、被
    告及辯護人於於言詞辯論終結前均未聲明異議，本院審酌結
    果，認上開證據資料製作時之情況，尚無違法不當及證明力
    明顯過低之瑕疵，亦認為該等少年於偵查時之陳述作為證據
    應屬適當，依刑事訴訟法第159條之5規定，亦有證據能力。
二、次按被告以外之人於審判外之陳述，雖不符刑事訴訟法第15
    9條之1至第159條之4之規定，而經當事人於審判程序同意作
    為證據，法院審酌該言詞陳述或書面陳述作成時之情況，認
    為適當者，亦得為證據；當事人、代理人或辯護人於法院調
    查證據時，知有刑事訴訟法第159條第1項不得為證據之情形
    ，而未於言詞辯論終結前聲明異議者，視為有前項之同意，
    刑事訴訟法第159條之5定有明文。經查，本判決下列所引用
    前述以外之被告以外之人於審判外之陳述，檢察官、被告及
    辯護人於言詞辯論終結前均未聲明異議，本院審酌結果，認
    上開證據資料製作時之情況，尚無違法不當及證明力明顯過
    低之瑕疵，亦認為以之作為證據應屬適當。揆諸前開規定，
    爰依刑事訴訟法第159條之5規定，認前揭證據資料均有證據
    能力。
乙、實體方面：
一、被告楊長凌、朱宏斌已坦承渠等上開傷害致人於死犯行；被
    告郭坤勝固不諱其於上揭時間在溪北公園圖書館外走廊石椅
    前，有與被告楊長凌、朱宏斌等人共同毆打被害人蔡克儉等
    情，已坦承傷害致人於死之犯行，惟另辯稱：伊在圖書館打
    完被害人之後，被告楊長凌即把被害人拉到舞台廣場，到舞
    台那裡做什麼，伊並不知情，因為當時綽號「寶寶」之黃０
    樺來找伊，伊即陪她離開公園去火車站，伊與黃０樺再回到
    公園時，伊有看到被告楊長凌在舞台旁邊打被害人，當時被
    告朱宏斌也在場，伊回來之後就沒有打被害人，當時伊跟黃
    ０樺在一旁聊天云云。惟查：
  (一)上揭事實，迭據被告楊長凌、朱宏斌於警詢、偵查、原審及
    本院審理時坦承不諱，核與證人即少年高０宇、陳０和、謝
    ０霖、康０誠、詹０安於偵查及臺灣板橋地方法院少年法庭
    99年度少調字第635號案審理時證述綦詳（見99年度少連偵
    字第95號案卷第125頁至第130頁，及99年度少調字第635 號
    案卷一第325頁至第339頁），復有新北市政府警察局99年7
    月15日北縣警鑑字第0990110032號函附現場勘察報告、現場
    草圖、現場照片在卷可憑（見原審卷第56頁至第118頁），
    而被害人蔡克儉受有頭臉部之左頂部、後頭部、右額部、左
    顴部、左唇、右頰、右下巴挫傷、右側熊貓眼、右上唇內外
    裂傷、左前額長6公分「Y」字形深裂傷、露出底下額骨、鼻
    及左頰部4條淺劃傷、前胸腹至少10處片狀或條狀之挫傷、
    後背約有10處條形挫傷、前胸壁右第1及4肋骨旁出血、5及6
    肋骨骨折、前胸壁左第3至6肋骨骨折、後胸壁右第6至12肋
    骨骨折、後胸壁左第2及11肋骨骨折、側胸壁左第4、5、7及
    8根肋骨骨折，暨右側血胸300毫升、左側血胸250毫升，且
    後胸壁有極大片間質性出血、兩手臂伸測大片紅腫、右肩峰
    部及右肘部挫傷、右手背6及1公分之淺劃傷、左肘內側及左
    手拇指數條淺劃傷、左肘挫傷、右膝部擦傷、左膝部及左小
    腿挫傷之傷勢，並因多根肋骨骨折及兩側血胸，致出血性休
    克而死亡等情，亦經檢察官督同法醫師相驗屬實，有勘驗筆
    錄、檢驗報告書、相驗屍體證明書、相驗及解剖屍體照片附
    卷足憑（見99年度相字第699號卷第16頁至第37頁），並經
    法務部法醫研究所解剖鑑定明確，有法務部法醫研究所（99
    ）醫剖字第0991101686號解剖報告書、（99）醫鑑字第0991
    1018 30號鑑定報告書在卷可稽（見99年度相字第699號卷第
    45頁至第52頁），足認被告楊長凌、朱宏斌、郭坤勝之傷害
    行為與被害人蔡克儉之死亡顯有因果關係。
  (二)次查，被告郭坤勝於上揭時間在溪北公園圖書館外走廊石椅
    毆打被害人蔡克儉後，曾與友人黃０樺（綽號「寶寶」）先
    暫行離開至樹林火車站，約一小時後，再回到溪北公園廣場
    之空地乙節，固據被告郭坤勝供承在卷，並經證人黃０樺於
    原審審理時證述屬實（見原審卷第220頁至第221頁），惟證
    人高０宇陳０和、謝０霖、康０誠、詹０安於臺灣板橋地方
    法院99年度少調字第635號案審理時時均供證：郭坤勝回到
    溪北公園舞台廣場後，有用掃把帚棍打蔡克儉等情（見99年
    度少調字第635號卷一第369頁），且證人高０宇復於原審審
    理時證稱：「（問：在這過程中，郭坤勝在場的行為是怎樣
    ？有無一直在場？做了何行為？）郭坤勝有一段時間不在場
    ，是什麼時間到什麼時間不在場我忘記了。他陪綽號『寶寶
    』的黃０樺離開，離開滿久才回來，他是在圖書館時就離開
    了，回來時是在廣場的時候，回來後，他有加入打蔡克儉的
    行列，直到發現蔡克儉死亡中間，他都沒有離開過。」、「
    （問：你說中間郭坤勝有離開，他離開之後有無再回來現場
    ？）有，我們過去廣場時，他有再回來廣場那邊。」、「（
    問：你剛才說郭坤勝回來之後有打被害人蔡克儉，他是如何
    打？）他有拿棍子繼續打蔡克儉。」等語（見原審卷第217
    頁正面至第218頁反面）；證人即少年陳０和於臺灣板橋地
    方法院99年度少調字第635號案審理時時供證：「（問：在
    溪北公園舞台廣場外打蔡克儉時，打蔡克儉身體何處？）我
    打蔡克儉背部、肩膀，楊長凌打外蔡克儉頭部、喉嚨、胸口
    ，郭坤勝、朱宏斌打蔡克儉背部。」等語（見99年度少護字
    第651號卷一第370頁），足徵被告郭坤勝於回到溪北公園廣
    場之空地時，確有持掃把帚棍參與毆打被害人蔡克儉。至證
    人即共同被告楊長凌於臺灣板橋地方法院99年度少調字第
    635 號案審理時證稱：「問：證人郭坤勝回到溪北公園舞台
    廣場後，他有無打蔡克儉？）沒有。」云云（見99年度少護
    字第651號卷一第333頁反面），證人即共同被告朱宏斌於原
    審審理時證稱：「（問：現在是否回憶起當時郭坤勝回到溪
    北公園舞台廣場後，有無再毆打死者的情形?）郭坤勝沒有
    再打他。」云云（見原審卷第257頁正面），共同被告楊長
    凌、朱宏斌所證上情，非僅與在場少年高０宇、陳０和、謝
    ０霖、康０誠、詹０安上開所證齟齬，且共同被告朱宏斌所
    證，亦與其於原審羈押訊問時供稱：「後來我們就到舞台旁
    邊那裡去，我到舞台旁邊之後在那邊的人都有打蔡克儉，當
    時我打蔡克儉的腳、身體那裡。」等語相迴（見原審卷第21
    頁反面）；況同案被告朱宏斌於原審審理到庭作證時，先由
    被告郭坤勝之辯護人詰以「郭坤勝再回到溪北廣場後，有無
    再毆打死者的情形？」，其證稱：「郭坤勝沒有再打他。」
    ，經檢察官隨後詰問同一問題時，則證稱：「不記得。」，
    檢察官再追問：「一回說郭坤勝有在廣場打死者，剛才卻回
    答辯護人說郭坤勝沒有在廣場打死者，到底何者屬實？」，
    同案被告朱宏斌則沈默不語（見原審卷第257頁正、反面）
    ，益見同案被告朱宏斌所證前後反覆不一，詞窮情虛，意在
    迴護，同案被告朱宏斌、楊長凌所證郭坤勝回到溪北公園舞
    台廣場後，並未毆打蔡克儉等情，與事實不符，尚難採信；
    又證人黃０樺於原審審理時雖證稱：「（問：你與郭坤勝回
    到廣場之後在做什麼？）跟其他的人聊天，然後郭坤勝問我
    要不要先回去了，我說好，我就跟郭坤勝一起離開現場，但
    是我們走不同方向，因為他跟我住的地方不一樣，我是往我
    家方向走，他往另外一邊走，我有看到他走掉，我在走的時
    候有回頭看他，他有走離開公園，當時我們已經在公園外面
    了。」云云（見原審卷第222頁反面），此與被告郭坤勝於
    偵查時所供：「【問：回公園看到小瓜呆（即指被告楊長凌
    ）還在打之後發生？】我沒有一直看，叫寶寶先回去，去找
    高０宇問為何把那個人拖到這邊，還要打他，高０宇說他不
    知道。後來小瓜呆跟我們在一起，看到那個人倒下來，看到
    朱宏斌拿水沖那個人臉，小瓜呆繼續打他。我跟小瓜呆說不
    要一直打，也已經快不行，他停止，回來溜滑梯，高０宇、
    朱宏斌去看那個人有無呼吸，發現無呼吸，我不相信，我自
    己去摸他心跳、鼻子，發現無呼吸，小瓜呆說死掉就好了，
    我們離開。」等語（見99年少連偵字第95號卷第70頁），明
    顯不符，證人黃０樺時上開證述，核係迴護被告郭坤勝之詞
    ，尚不能為被告郭坤勝有利之證明。基此，被告郭坤勝所辯
    其回到溪北公園廣場之空地後，即未再參與毆打被害人蔡克
    儉云云，係避就之詞，洵不足採。
  (三)綜上，被告郭坤勝前揭所辯，顯係事後避就之詞，不足採信
    。本件事證明確，被告楊長凌、朱宏斌、郭坤勝傷害致人於
    死犯行，洵堪認定，應予依法論處。
二、查被告楊長凌、朱宏斌、郭坤勝與少年高０宇、陳０和、謝
    ０霖、康０誠、詹０安雖意在教訓蔡克儉，共同基於普通傷
    害之犯意聯絡，圍毆蔡克儉，但持酒瓶、石塊、掃把帚棍等
    鈍器，及以徒手握拳方式，毆擊人之胸部，此種傷害行為，
    足以引起死亡之結果，在通常觀念上，不得謂無預見之可能
    ，則被告楊長凌、朱宏斌、郭坤勝對於被害人蔡克儉之因傷
    身死，即不能不負責任。核被告楊長凌、朱宏斌、郭坤勝所
    為，均係犯刑法第277條第2項前段之傷害致人於死罪。公訴
    人雖認被告三人之行為係涉犯刑法第271條第1項之殺人罪嫌
    云云，惟按殺人罪與傷害罪之區別，應以有無殺意為斷，其
    受傷之多寡，及是否為致命部位，有時雖可藉為認定有無殺
    意之心證，究不能據為絕對標準（最高法院18年上字第1309
    號判例、19年上字第718號判例可資參照），且判斷行為人
    於行為當時，主觀上是否有殺人之故意，除應斟酌被告使用
    之兇器種類、攻擊部位、行為時態度外，尚應觀察行為人與
    被害人關係、衝突起因、行為當時所受刺激、下手力量之輕
    重、被害人受傷情形及行為事後態度等各項因素，綜合研判
    。查共同被告楊長凌、朱宏斌、郭坤勝於臺灣板橋地方法院
    99年度少調字第635號案審理時均一致供證：渠等僅係單純
    打被害人蔡克儉，只是出一口氣而已，並沒有要打死他等語
    （見99年度少調字第635號案卷第328頁正面、第166頁反面
    ），參以被告楊長凌係先在溪北公園，向朱宏斌表示蔡克儉
    要其離開公園，並且說其壞話等語，另並邀集在場之郭坤勝
    及少年高０宇、陳０和、謝０霖、康０誠、詹０安等人，一
    同前往溪北公園圖書館外毆打、教訓在該處之蔡克儉，並討
    回五百元等情，亦據被告楊長凌、朱宏斌、郭坤勝供承在卷
    ，並經證人高０宇、陳０和、謝０霖、康０誠、詹０安證述
    屬實（見99年度少連偵字第95號卷第9頁至第25頁），顯見
    被告楊長凌、朱宏斌、郭坤勝等人意在教訓、傷害被害人蔡
    克儉，尚無殺人之故意。再觀諸被害人蔡克儉受有頭臉部之
    左頂部、後頭部、右額部、左顴部、左唇、右頰、右下巴挫
    傷、右側熊貓眼、右上唇內外裂傷、左前額長6公分「Y」字
    形深裂傷、露出底下額骨、鼻及左頰部4條淺劃傷、前胸腹
    至少10處片狀或條狀之挫傷、後背約有10處條形挫傷、前胸
    壁右第1及4肋骨旁出血、5及6肋骨骨折、前胸壁左第3至6肋
    骨骨折、後胸壁右第6至12肋骨骨折、後胸壁左第2及11肋骨
    骨折、側胸壁左第4、5、7及8根肋骨骨折，暨右側血胸300
    毫升、左側血胸250毫升，且後胸壁有極大片間質性出血、
    兩手臂伸測大片紅腫、右肩峰部及右肘部挫傷、右手背6及1
    公分之淺劃傷、左肘內側及左手拇指數條淺劃傷、左肘挫傷
    、右膝部擦傷、左膝部及左小腿挫傷之傷勢，有法務部法醫
    研究所（99）醫剖字第0991101686號解剖報告書、（99）醫
    鑑字第0991101830號鑑定報告書在卷可稽（見99年度相字第
    699號卷第45頁至第52頁），足認被害人之頭、胸、腹、手
    、腳部均受被告等人毆擊，惟被告等人對被害人之頭、胸、
    腹、手、腳部一陣亂打，但下手時應無索人性命之意圖，且
    被告楊長凌口出「乎你死，幹你娘雞巴。」、「給你死」等
    語，然無非係基於氣憤之口頭禪，再徵諸被告等人亦未持類
    如刀械之利器，倘被告等人如欲置被害人蔡克儉於死地，即
    可備妥刀械之利器朝被害人之頭頸等身體要害揮砍，蔡克儉
    於片刻間絕無生還餘地，況被告楊長凌僅不滿被害人蔡克儉
    積欠款項及曾遭其辱罵，被告朱宏斌、郭坤勝亦僅係接受被
    告楊長凌提議教訓蔡克儉以及為被告楊長凌討回積欠之五百
    元，彼此間並無深仇大恨，尚難認被告楊長凌、朱宏斌、郭
    坤勝有殺害被害人之動機，凡此均足徵被告楊長凌、朱宏斌
    、郭坤勝意在教訓被害人蔡克儉，方基於傷害之犯意而對之
    為傷害行為，並無殺人之犯意甚明，是公訴人起訴法條容有
    未洽，爰依刑事訴訟法第300條規定，於起訴事實同一範圍
    內變更起訴法條為刑法第277條第2項前段之傷害致人於死罪
    。至公訴意旨另認被告楊長凌、朱宏斌、郭坤勝均涉犯刑法
    第304條之強制罪嫌云云，惟本件被告楊長凌、朱宏斌、郭
    坤勝初始即均基於傷害之犯意，於溪北公園圖書館外毆打被
    害人蔡克儉，再將被害人蔡克儉拖至溪北公園廣場毆打，持
    續遂行傷害犯行，則被告楊長凌、朱宏斌、郭坤勝始終均於
    溪北公園內為傷害行為，所為自溪北公園圖書館拖行被害人
    至該公園廣場之行為，係為接續遂行渠等毆打被害人之傷害
    犯行，仍屬於傷害行為之一部，則祇應論以傷害致人於死一
    罪，應無再適用刑法妨害自由罪之餘地，檢察官起訴書認被
    告楊長凌、朱宏斌、郭坤勝涉犯刑法第304條之妨害自由罪
    ，尚有誤會，附此敘明。又被告楊長凌、朱宏斌、郭坤勝與
    少年高０宇、陳０和、謝０霖、康０誠、詹０安就傷害致人
    於死犯行，有犯意聯絡與行為分擔，均為共同正犯。再查，
    本件被告楊長凌、朱宏斌、郭坤勝於行為時，均為已滿20歲
    之成年人，共犯少年高０宇、陳０和、謝０霖、康０誠、詹
    ０安則均為12歲以上未滿18歲之少年，有其等年籍資料在卷
    可稽，是被告楊長凌、朱宏斌、郭坤勝與少年共同實施傷害
    致人於死罪部分，均應依兒童及少年福利法第70條第1項前
    段規定加重其刑。又被告朱宏斌有事實欄所示之犯罪科刑執
    行情形，此有本院被告前案紀錄表附卷可憑，其受有期徒刑
    之執行完畢，5年以內再故意犯本件有期徒刑以上之罪，為
    累犯，應依刑法第47條第1項之規定遞加重其刑（被告楊長
    凌、朱宏斌、郭坤勝所犯傷害致人於死罪，除法定本刑為無
    期徒刑部分，依法不得加重外，餘應依上開規定加重其刑）
    。
三、原審以被告楊長凌、朱宏斌、郭坤勝犯罪事證明確，予以論
    罪科刑，固非無見。惟查：被告楊長凌、朱宏斌、郭坤勝所
    為，應成立刑法第277條第2項前段之傷害致人於死罪，業如
    前述，原審認被告三人所為均應成立刑法第271條第1項之殺
    人罪，顯有違誤。被告楊長凌上訴意旨指摘原審量刑過重，
    及檢察官循告訴人蔡振華之請求，以原審量刑過輕為由提起
    上訴，固均無理由，惟被告郭坤勝以其無殺人之犯意為由，
    上訴指摘原審判決不當，即有理由，原判決既有上述可議之
    處，自應由本院將原判決撤銷改判，另為適法之諭知。爰審
    酌被告楊長凌與被害人蔡克儉因故生隙，因而糾集被告朱宏
    斌、郭坤勝等人報復，以多凌寡，分別持掃把帚等物毆打蔡
    克儉，並造成被害人頭臉部之多處裂傷，左前額「Y」字形
    深裂傷、露出底下額骨，及胸部多處肋骨骨折、血胸等傷害
    ，傷勢非輕，肇致被害人死亡結果，並造成被害人家屬永久
    傷痛，行為可訾，處刑不宜寬縱，而本案之發生係肇因於被
    告楊長凌糾集朱宏斌、郭坤勝等人教訓並毆打被害人，被告
    楊長凌犯案情節最重，被告朱宏斌、郭坤勝則年輕無知，僅
    係為幫友人楊長凌出氣，即毆打無怨仇之被害人，情節較輕
    ，兼衡被告朱宏斌犯後已坦承不諱，且已支付被害人家屬部
    分賠償金額（此有被告朱宏斌之刑事陳述狀暨郵政國內匯款
    執據可稽，見本院卷第126頁至第128頁），被告楊長凌、郭
    坤勝則仍未賠償被害人家屬，暨被告三人犯罪目的、手段、
    生活品行，及犯後態度等一切情狀，分別量處如主文第二、
    三、四、項所示之刑。至被告楊長凌、朱宏斌、郭坤勝犯本
    件傷害致人於死罪所用之酒瓶、石塊及掃把帚棍等物，既未
    扣案，亦無證據證明係被告三人或共犯所有，自均不予宣告
    沒收，併此敘明。
據上論斷，應依刑事訴訟法第369條第1項前段、第364條、第299
條第1項前段、第300條，刑法第28條、第277條第2項、第47條第
1項，兒童及少年福利法第70條第1項前段，判決如主文。
本案經檢察官楊秀琴到庭執行職務。
中　　華　　民　　國　 100　　年　　6 　　月　　29　　日
　　　　　　　　　刑事第二十庭  審判長法　官  周盈文
　　　　　　　　　　　　　　　　　　  法　官  詹駿鴻
　　　　　　　　　　　　　　　　　　  法　官  林海祥
以上正本證明與原本無異。
如不服本判決，應於收受送達後10日內向本院提出上訴書狀，其
未敘述上訴之理由者並得於提起上訴後10日內向本院補提理由書
（均須按他造當事人之人數附繕本）「切勿逕送上級法院」。
                                      書記官  林敬傑
中　　華　　民　　國　 100　　年　　6 　　月　　29　　日
附錄：本案論罪科刑法條全文
中華民國刑法第277條
傷害人之身體或健康者，處3年以下有期徒刑、拘役或1千元以下
罰金。
犯前項之罪因而致人於死者，處無期徒刑或 7 年以上有期徒刑
；致重傷者，處 3 年以上 10 年以下有期徒刑。
